# 审计报告的收件人

提问人：kingjoe 时间：2012-07-04 16:25:11
根据《中国注册会计师鉴证业务基本准则》第十八条最后一句话，“在可行的情况下，鉴证报告的收件人应当明确为所有的预期使用者。”
根据《企业会计准则-基本准则》第四条最后一句话，“财务会计报告使用者包括投资者、债权人、政府及其有关部门和社会公众等”
由于审计报告是随同财务会计报告一同使用的，财务会计报告的使用者应该与审计报告的使用者一致，即包括投资者、债权人、政府及其有关部门和社会公众等，但是我们的审计报告收件人却大多是“XX公司全体股东”。
这合适吗？

回答人：chenyiwei
1 、《企业会计准则——基本准则》中对于“财务会计报告使用者包括投资者、债权人、政府及其有关部门和社会公众等”的表述，是针对该财务报告系依据企业会计准则规定编制的通用目的财务报告的情形。特殊编制基础的财务报告往往是限定用途和使用者范围的，不适用该规定。 2 、基于风险管理和风险控制的考虑，注册会计师应当尽可能明确地界定审计报告收件人的范围（仅限于委托人及其指定人），并在法律法规允许的范围内，明确对已明确列举的收件人以外的其他使用者不承担责任，以达到最大限度的自我保护。在此情况下，香港和国外执业者采用的所谓“bannerman wording”是值得借鉴的。Bannerman wording的措辞可以从公开披露的上市公司财务报告和审计报告中获得。例如，对于注册地在香港的公司，审计报告中的bannerman wording可以表述为：
Auditors' responsibility
Our responsibility is to express an opinion on these financial statements based on our audit. Our report is made solely to you, as a body, in accordance with Section 141 of the Hong Kong Companies Ordinance, and for no other purpose. We do not assume responsibility towards or accept liability to any other person for the contents of this report. We conducted our audit in accordance with Hong Kong Standards on Auditing issued by the Hong Kong Institute of Certified Public Accountants. Those standards require that we comply with ethical requirements and plan and perform the audit to obtain reasonable assurance as to whether the financial statements are free from material misstatement.